【裁判字號】    97,勞訴,69
【裁判日期】    980122
【裁判案由】    給付資遣費等
【裁判全文】
臺灣桃園地方法院民事判決              97年度勞訴字第69號
原      告  甲○○
                        之2
被      告  光聯興業股份有限公司
法定代理人  乙○○
訴訟代理人  丙○○
            陳海華
            廖美惠
上列當事人間請求給付資遣費等事件，於民國98年1月7日言詞辯
論終結，本院判決如下：
    主  文
被告應給付原告新臺幣壹佰肆拾貳萬仟捌佰貳拾元，及自民
國九十七年十一月二十日起至清償日止，按年息百分之五計算之
利息。
訴訟費用由被告負擔。
    事實及理由
一、原告起訴主張：原告於民國75年9月5日起受僱於被告光聯興
    業股份有限公司，被告公司於97年元月間資遣原告，並同意
    支付資遣費共計新台幣（下同）1,304,659 元，另被告尚欠
    原告97年1 月份之薪資40,164元，及原告累計有應休未休之
    特別休假40.5天，應給予原告工資79,000元，總計尚欠原告
    119,164 元之工資，嗣後被告告知上開資遣費連同積欠原告
    工資合計1,423,823 元，願以分期方法給付，原告同意後其
    卻置之不理，經原告催討無效，且經勞資爭議協調會均無法
    達成共識，爰提起本訴。並聲明：如主文所示。
二、被告則以：原告出勤狀況不正常，未請假卻沒有打卡，應扣
    除該部份薪資。另外其未達成公司規定業績，亦須扣除部分
    獎金，其餘部分被告並不爭執，但被告公司已無錢給付等語
    ，資為抗辯。並聲明：駁回原告之訴。
三、本件不爭執事實：
  (一)原告自75年9月5日起任職於被告公司，迄97年1 月31日止，
    共約21年5 個月，尚有40.5天之休假未休畢（見臺北市勞工
    局函覆之勞動條件檢查會談記錄，本院卷第31頁）。
  (二)被告終止雙方勞動契約前之月平均薪資61,759元（原告資遣
    費之試算表，本院卷第7頁及第54頁）。
四、本院之判斷：
  (一)資遣費及預告工資共計1,304,659元部分：
    按雇主依第16條終止勞動契約者，應依左列規定發給勞工資
    遣費，勞工在同一雇主之事業單位繼續工作，每滿1 年發給
    相當於1 個月平均工資之資遣費；依前款計算之剩餘月數，
    或工作未滿1年者，依比例計給之，未滿1個月者，以1 個月
    計算；雇主對於繼續工作3 年以上之員工終止勞動契約時，
    應於30日前預告之，否則應支付預告期間之工資；又平均工
    資係計算事由發生之當日前6 個月內所得工資總額除以該期
    間之總日數所得之金額。勞動基準法第16條第1項、第3項、
    第17條、第2 條第4 款分別定有明文。次按勞工退休金條例
    係於93年6 月30日總統令制定公布，並自公布後一年施行，
    因此，勞工適用本條例之退休金制度者，適用本條例後之工
    作年資，於勞動契約依勞動基準法第11條、第13條但書、第
    14條及第20條或職業災害勞工保護法第23條、第24條規定終
    止時，其資遣費由僱主按其工作年資，每滿1 年發給2 分之
    1 個月之平均工資，未滿1 年者，以比例計給；最高以發給
    6 個月平均工資為限，不適用勞動基準法第17條之規定，未
    滿1 個月者以1 個月計，勞工退休金條例第12條第1 項亦有
    明文。經查：原告自75 年9月5 日起任職於被告公司，迄97
    年1 月31日止，共約21 年5個月，被告終止雙方勞動契約前
    之月平均薪資61,759 元 ，且原告自94年7 月1 日起選擇勞
    退新制等事實為兩造所不爭執。則原告之資遣費計算依勞動
    基準法第17條之部分，自75年9 月5 日起至94年6 月30日止
    ，共計18年9 個月又25 天 ，依勞動基準法第17條之規定，
    資遣費之計算每滿1 年年資發給1 個月之平均工資，未滿一
    年者，以比例計給之，未滿一個月以一個月計，得請求之資
    遣費為1,163,128 元（計算式：61,759×18+61,759 ×10/1
    2 ＝1,163,128 ，元以下四捨五入）；勞工退休金條例第12
    條規定之部分，94年7 月1 日至原告所請求之97年1 月31日
    止，共計約2 年又7 個月，資遣費之計算每滿1 年年資發給
    1/2 個月之平均工資，未滿1 年者，以比例計給之，得請求
    之資遣費為79,772元（計算式：61,759×2 ×0.5+61,759×
    7/12×0.5 ＝79,772，元以下四捨五入），合計得請求資遣
    費1,242 ,900 元 （即1,163,128 ＋79,772＝1,242,900）
    。而原告請求1 個月預告工資61,759元及上開金額共1,304,
    659 元，有被告出具之切結書可稽（見本院卷第10頁），亦
    為被告所不爭執，應堪認原告之主張為有理由。被告雖又抗
    辯其現在無能力清償，惟此係日後執行有無效果之問題，不
    得據為不負履行義務之抗辯，尚不影響於原告本件之請求，
    所辯即不足採。
  (二)被告未給付之薪資40,164元部分：
    原告請求97年1 月份之薪資40,164元，被告未為給付，為被
    告所不爭執，有被告出具之切結書可稽（見本院卷第10頁）
    ，但以原告未達成規定業績，應予扣薪等語資為抗辯。惟查
    ，被告申報原告96年度薪資所得為728,574 元，而原告當年
    度實際取得卻僅有694,410 元，此有原告之各類所得扣繳暨
    免扣繳憑單及綜合所得稅核定通知書在卷可稽，若被告已為
    原告應得薪資之申報，則不應再予扣薪，否則即有申報不時
    及不當得利之虞，而被告復未就原告有何未達業績標準之情
    ，提出相關資料證明，或供本院調查，則其抗辯尚難採信。
    被告對於原告既有上開金額之薪資尚未給付，又無法提出其
    無庸給付薪資之相關依據，故原告薪資部分之請求，應有理
    由。
  (三)原告未休假之工資79,000元部分：
    按「勞工在同一雇主或事業單位，繼續工作滿一定期間，每
    年應依左列規定定給予特別休假：5 年以上10年未滿者，14
    日。10年以上者，每1 年加給1 日，加至30日為止」；「特
    別休假因年度終結或終止契約而未休者，其應休未休之日數
    ，雇主應發給工資。」，勞動基準法第38條第3 款、第4 款
    及勞動基準法施行細則第24條第3 款分別定有明文。查，原
    告主張其特別休假應休而未休假累積共計40.5日，有臺北市
    政府裁處書影本及臺北市政府勞工局97年12月1 日檢送之該
    局勞動檢查處「勞動條件檢查會談記錄」可稽（見本院卷第
    15頁及第31頁），被告雖不爭執其未休假日數、計算金額之
    情事（見本院98年1 月7 日言詞辯論筆錄），惟抗辯原告出
    勤不正常，未打卡也未請假，應扣除部分金額等語，但原告
    否認其出勤不正常外，並主張其為公司主管級員工，屬於責
    任制，不用打卡等語。查，被告直至本件言詞辯論終結前，
    皆未舉證證明原告有何曠職之情事，是其抗辯即不可採。故
    依上開規定，原告請求其未休特別假之工資共計79,000元 (
    原告得請求之特別休假日數為40.5日，依原告每月平均薪資
    61,759元計算，應為83,132元，但因原告只請求79,000元，
    應予准許)， 尚屬有據，應予准許。
  (四)按給付有確定期限者，債務人自期限屆滿時起，負遲延責任
    ，給付無確定期限者，債務人於債權人得請求給付時，經其
    催告而未為給付，自受催告時起，負遲延責任。其經債權人
    起訴而送達訴狀，或依督促程序送達支付命令，或為其他相
    類之行為者，與催告有同一之效力，民法第229條第1項、第
    2 項定有明文。被告應給付之上開資遣費及積欠特別休假工
    資等，依上開勞工退休金條例第11條、第12條規定，均應於
    「終止勞動契約後30日內發給」，其給付有確定期限，故被
    告自97年3 月1 日起負遲延責任；另短付工資之給付，雖無
    確定期限，惟原告之起訴狀繕本業於97年11月19日送達被告
    ，有送達證書1 紙在卷可稽，是被告自97年11月20日起對上
    開債務亦負遲延責任。又遲延之債務，以支付金錢為標的者
    ，債權人得請求依法定利率計算之遲延利息；應付利息之債
    務，其利率未經約定，亦無法律可據者，週年利率為百分之
    5 ，為民法第233 條第1 項前段、第203 條所明定。是原告
    就被告應給付之上開金額全部，請求自起訴狀繕本送達之翌
    日即97年11月20日起至清償日止，按法定利率即週年利率百
    分之5 計算之利息部分，則屬有據，應予准許。
五、綜上所述，原告請求被告給付1,423,823 元 (即資遣費及預
    告工資1,304,659 元＋未給付之薪資40,164元＋未休假之工
    資79,000元＝1,423,823 元)， 及自起訴狀繕本送達之翌日
    即97年11月20日起至清償日止，按法定利率即週年利率百分
    之5 計算之利息，為有理由，應予准許。
六、本件因事證已臻明確，兩造其餘攻擊、防禦方法，與判決之
    結果不生影響，無庸逐一論究，併予敘明。
七、據上論結，本件原告之訴為有理由，依民事訴訟法第78 條
    ，判決如主文。
中    華    民    國    98    年    1     月    22    日
                  民事第二庭    法  官  黃漢權
以上正本係照原本作成
如對本判決上訴，須於判決送達後20日內向本院提出上訴狀
中    華    民    國    98    年    1     月    22    日
                            書記官  郭玉芬


司法院資訊處製作；財團法人民間司法改革基金會備份。
